【裁判字號】    97,上訴,5485
【裁判日期】    980519
【裁判案由】    違反槍砲彈藥刀械管制條例
【裁判全文】
臺灣高等法院刑事判決                97年度上訴字第5485號
上  訴  人
即  被  告  甲○○
選任辯護人  陳信亮律師
上列上訴人因違反槍砲彈藥刀械管制條例案件，不服臺灣臺北地
方法院96年度訴字第1879號，中華民國97年8月26日第一審判決
（起訴案號：臺灣臺北地方法院檢察署96年度偵字第19808號）
，提起上訴，本院判決如下：
    主  文
上訴駁回。
    事實及理由
一、本案經本院審理結果，認第一審判決以上訴人即被告甲○○
    係犯槍砲彈藥刀械管制條例第8條第4項之未經許可持有改造
    手槍罪、第12條第4項之未經許可持有子彈罪。被告以一購
    買行為同時取得槍枝、子彈而持有之，係以一行為而同時違
    犯前開二項罪名，為想像競合犯，應從一重之持有改造手槍
    罪處斷。並審酌被告未經許可持有改造手槍、子彈之犯罪動
    機、目的、情節，雖未持以犯案，然對於社會治安及人身安
    全所造成潛在之危害甚鉅，惟念其持有前揭槍、彈之時間不
    長、數量非鉅，復於犯後坦承犯行之態度等一切情狀，判決
    被告「甲○○未經許可，持有可發射子彈具有殺傷力之改造
    手槍，處有期徒刑參年貳月，併科罰金新台幣陸萬元，罰金
    如易服勞役，以新台幣壹仟元折算壹日。扣案之仿FN廠M191
    0型半自動手槍製造之改造手槍壹支（含彈匣壹只；槍枝管
    制編號0000000000號）沒收。」；認事用法及量刑均無不當
    ，應予維持，並引用第一審判決書記載之事實、證據及理由
    （如附件原審判決書）。
二、被告甲○○上訴意旨稱：我承認我持有槍械，但那把槍有無
    殺傷力，我有爭執，希望進行測試等語。
三、經查：
（一）被告甲○○坦承於前揭時間、地點，未經許可，持有上開
      改造手槍及子彈之事實。
（二）扣案如之槍枝及子彈，經檢察官囑託內政部警政署刑事警
      察局先以性能檢驗法鑑定，結果認送鑑改造手槍（槍枝管
      制編號0000000000號），係由仿FN廠M1910型半自動手槍
      製造之槍枝，換裝土造金屬槍管而成，擊發功能正常，可
      供擊發適用子彈，認具殺傷力；送鑑子彈1顆，認係非制
      式子彈，由金屬彈殼組合直徑7.9mm金屬彈頭，經試射，
      可擊發，認具殺傷力，此有有刑事局96年11月8日出具之
      刑鑑字第0960146992號槍彈鑑定書在卷可稽（見偵查卷第
      42頁至第43頁參照）。
（三）原審法院再囑託內政部警政署刑事警察局以試射法鑑定扣
      案槍枝，該局於97年6月20日函覆稱：送鑑槍枝（槍枝管
      制編號0000000000號），業經本局採以國、內外槍彈鑑定
      領域共同認可之「性能檢驗法」鑑定完畢，確認具有殺傷
      力無誤，考量正確、合法及安全等原則，已無再以「動能
      測試法」，進行試射之必要；並檢該局「槍枝殺傷力鑑定
      說明」，該說明記載內容為：「一、本局對「非制式槍枝
      」殺傷力之鑑定，考量鑑定之正確性與公正性，已參酌國
      內、外之相關鑑定方法與技術，秉持專業、科學及正確及
      安全等原則，訂定該專業領域內所共同認可之鑑定方法與
      程序—即「性能檢驗法」，故採「性能檢驗法」進行鑑定
      ，惟如「性能檢驗法」鑑定後，發現該槍枝有瑕疵，並足
      以影響殺傷力之有無者，如有「適用子彈」時續以「動能
      測試法」；如無則不續行鑑定。二、「非制式槍枝」於第
      一次送鑑時，經以「性能檢驗法」鑑定後確認有殺傷力者
      ，對於再次要求續以「動能檢測法」實際試射鑑定者，其
      於裝填子彈適當者（即裝填適量底火、火藥及金屬彈丸等
      使成為適合送鑑槍枝所擊發之「適用子彈」之情況下，最
      具威力之發射動能，均可達20焦耳／平方公分以上，足以
      穿入人體皮肉層；此一事實業經實務長久驗證（94年底至
      97年4月間共測試131枝「非制式槍枝」），無需再以極高
      危險性之「動能測試法」進行試射鑑定，故該類案件之槍
      枝，本局將不再續行「動能測試法」之試射鑑定。三、「
      非制式槍枝」，如於第一次送鑑時以「性能檢驗法」鑑定
      後，發現材質或性能上具有相當之瑕疵，足以影響殺傷力
      之鑑判者，若有送鑑「適用子彈」時，本局將以「動能測
      試法」進行試射鑑定；惟如無「適用子彈」時，參酌國內
      其他專業鑑定機關之鑑定方法與流程，暨考量鑑定人員安
      全與鑑定標的危險間之比例原則，本局不再自行製作「適
      用子彈」來進行「動能測試法」之試射鑑定；院檢等司法
      機關再次送鑑者亦同。」（見原審卷第74頁至第77頁）。
（四）本院審理期間再經被告聲請，囑託法務部調查局為鑑定，
      該局於98年3月30日以調科參字第09800208330號鑑定通知
      書函覆本院稱：「一、附頁照片一送鑑槍枝（0000000000
      ）係以仿比利時FN Browning型式，由金屬材質製成，以
      打擊底火方式擊發之遊戲類模擬槍械，經換裝口徑的8.0m
      m之金屬槍管改造而成如照片二、三。二、前述送鑑槍枝
      經操作機械性能良好，由於送鑑時未附送試射子彈，且本
      實驗室無與送鑑槍枝槍管口徑相當且適合其使用之模擬子
      彈，經另取模擬槍械使用之9xl7mm分解式銅質彈殼修飾外
      部后，內部以起跑槍火禁替代發射藥及安裝底火帽藥、前
      端加裝直徑6mm金屬彈丸等組成適合送鑑槍枝裝填試射實
      驗用模擬土造子彈1顆（如照片四），以送鑑槍枝裝填實
      際射拳，能擊發，以彈速測定儀於槍口前方l公尺處測得
      發射彈丸速度每秒153.960公尺，經換算發射彈丸（直徑
      6mm、彈丸重0.88公克）單位面積動能約36.887焦耳/平方
      公分；依日本科學警察研究所之研究結果，發射彈丸單位
      面積動能達20焦耳/平方公分即足以進入人體皮肉層。三
      、經檢視槍枝射后整體結構及性能無異狀，依其材質、結
      構強度及槍枝整體機械性能現狀，能夠與適合其使用之子
      彈匹配實際發射彈丸展現相當程度殺傷威力，認送鑑槍枝
      （000000 0000）能夠擊發適合其使用於近距離具殺傷力
      之土造子彈。」 (原函附本院卷）。
（五）是本件扣案之槍枝經內政部警政署刑事警察局、法務部調
      查局分別鑑定，結果均認係由仿FN廠M1910型半自動手槍
      製造之槍枝，換裝土造金屬槍管而成，擊發功能正常，可
      供擊發適用子彈，並均認具殺傷力。是扣案槍枝確實具有
      殺傷力應可認定。
（六）至於被告辯護人於本審辯護稱：被告於服役外島時，被老
      兵集體霸凌，致身心受到創傷，雖提早退役，但心靈上之
      陰影難以磨滅，無安全感，性情突然轉變，而擁有該槍、
      彈，主張依刑法第19條減輕其刑，或依刑法第59條酌減其
      刑等語。惟查：刑法第19條第2項為：「行為時因前項之
      原因，致其辨識行為違法或依其辨識而行為之能力，顯著
      減低者，得減輕其刑。」，被告自警詢、偵查、原審及本
      院審理中，仍能對答、應對，並未因「創傷壓力症候群」
      ，致辨識行為違法或依其辨識而行為之能力顯著減低之情
      形，自不能依刑法第19條第2項減輕之。至刑法第59條之
      酌量減輕其刑，必須犯罪另有特殊之原因與環境等等，在
      客觀上足以引起一般同情，認為即予宣告法定低度刑期尤
      嫌過重者，始有其適用，本件被告受到侵害，依庭提卷附
      國防部北部地方軍事法院判決，係95年4月間，而被告於
      96年8月間購買得本案槍彈，其侵害已經過去，96年9月13
      日上午2時55分許，駕駛車號DU-7365號自用小客車，行經
      臺北市○○區○○街28之1號前之公共場所，為警查獲持
      有該槍彈，為求遏止社會攜帶槍枝囂張之風，殊無堪資憫
      恕可言。
四、本案事證已明。被告仍執前詞上訴否認犯罪，並稱原審量刑
    過重，而指摘原判決不當，為無理由，應予駁回。
據上論斷，應依刑事訴訟法第373條、第368條，判決如主文。
本案經檢察官劉文水到庭執行職務。
中    華    民    國    98    年    5     月    19    日
                  刑事第一庭    審判長法  官  葉騰瑞
                                      法  官  莊明彰
                                      法  官  王炳梁
以上正本證明與原本無異。
如不服本判決，應於收受送達後10日內向本院提出上訴書狀，其
未敘述上訴之理由者並得於提起上訴後10日內向本院補提理由書
（均須按他造當事人之人數附繕本）「切勿逕送上級法院」。
                                      書記官  陳佳伶
中    華    民    國    98    年    5     月    19    日
附錄本案論罪科刑法條全文：
槍砲彈藥刀械管制條例第8條第4項：
未經許可，持有、寄藏或意圖販賣而陳列第1項所列槍枝者，處3
年以上10年以下有期徒刑，併科新臺幣700萬元以下罰金。
槍砲彈藥刀械管制條例第12條
未經許可，製造、販賣或運輸子彈者，處1年以上7年以下有期徒
刑，併科新台幣500萬元以下罰金。
未經許可，轉讓、出租或出借子彈者，處6月以上5年以下有期徒
刑，併科新台幣300萬元以下罰金。
意圖供自己或他人犯罪之用，而犯前二項之罪者，處3年以上10
年以下有期徒刑，併科新台幣700萬元以下罰金。
未經許可，持有、寄藏或意圖販賣而陳列子彈者，處5年以下有
期徒刑，併科新台幣300萬元以下罰金。
第1項至第3項之未遂犯罰之。
附件：
臺灣臺北地方法院刑事判決              96年度訴字第1879號
公  訴  人  臺灣臺北地方法院檢察署檢察官
被      告  甲○○  男  22歲（民國○○年○月○○日生）
                    身分證統一編號：Ｚ000000000號
                    住台北縣板橋市○○路○段10號20樓之1
選任辯護人  陳信亮律師
上列被告因違反槍砲彈藥刀械管制條例案件，經檢察官提起公訴
（96年度偵字第19808號），本院判決如下：
    主  文
甲○○未經許可，持有可發射子彈具有殺傷力之改造手槍，處有
期徒刑參年貳月，併科罰金新台幣陸萬元，罰金如易服勞役，以
新台幣壹仟元折算壹日。
扣案之仿FN廠M1910型半自動手槍製造之改造手槍壹支（含彈匣
壹只；槍枝管制編號0000000000號）沒收。
    事  實
一、甲○○明知具有殺傷力之各式槍砲，依槍砲彈藥刀械管制條
    例第4條第1項第1款及同法第5條之規定，未經中央主管機關
    許可，不得持有，竟於民國96年8月初，在網路上以新台幣
    （下同）2萬元之代價，自真實姓名、年籍不詳之之成年處
    ，購買具有殺傷力仿FN廠M1910型半自動手槍製造之改造手
    槍壹支（含彈匣1只；槍枝管制編號0000000000號及具殺傷
    力之直徑7.9mm金屬彈頭之非制式子彈一顆後，即持有之，
    嗣於96年9月13日上午2時55分許，駕駛車號DU-7365號自用
    小客車，行經臺北市○○區○○街28之1號前，為警攔檢經
    其同意搜索在上開車內，並扣得上開改造手槍1支及子彈1顆
    ，始悉上情。
二、案經台北市政府警察局中山分局報請台灣台北地方法院檢察
    署檢察官偵查起訴。
    理    由
一、訊據被告固坦承確有於前揭時間、地點，未經許可，持有上
    開改造手槍及子彈之事實，惟矢口否認涉有違反槍砲彈藥刀
    械管制條例犯行，辯稱：
    伊所持有之槍枝不具殺傷力等語，其選任辯護人亦辯稱：鑑
    定機關僅用檢視法、性能檢驗法，並未用試射法鑑定槍枝，
    是該扣案之槍枝是否有殺傷力顯有疑義等語。經查：
(一)被告對於96年8月間，在網路上購買上開改造手槍1支及子彈
    1顆而持有之，並置放於其所駕駛之車牌號碼DU-7365號自用
    小客車駕駛為警查獲之事實，業據被告於警詢、偵查、原審
    審理中坦承不諱，並有扣造改造手槍1支及子彈1顆扣案可證
    。
(二)本件扣案如之槍枝及子彈經送內政部警政署刑事警察局（下
    稱刑事局）先以性能檢驗法鑑定，結果認送鑑改造手槍（槍
    枝管制編號0000000000號），係由仿FN廠M1910型半自動手
    槍製造之槍枝，換裝土造金屬槍管而成，擊發功能正常，可
    供擊發適用子彈，認具殺傷力；送鑑子彈1顆，認係非制式
    子彈，由金屬彈殼組合直徑7.9mm金屬彈頭，經試射，可擊
    發，認具殺傷力，此有有刑事局96年11月8日出具之刑鑑字
    第0960146992號槍彈鑑定書一份在卷可稽（見偵查卷第42頁
    至第43頁參照）。嗣經本院囑託刑事局以試射法鑑定扣案槍
    枝，刑事局於97年6月20日函覆以：送鑑槍枝（槍枝管制編
    號0000000000號），業經本局採以國、內外槍彈鑑定領域共
    同認可之「性能檢驗法」鑑定完畢，確認具有殺傷力無誤，
    考量正確、合法及安全等原則，已無再以「動能測試法」，
    進行試射之必要，並檢附刑事局「槍枝殺傷力鑑定說明」，
    該說明記載內容為：「一、本局對「非制式槍枝」殺傷力之
    鑑定，考量鑑定之正確性與公正性，已參酌國內、外之相關
    鑑定方法與技術，秉持專業、科學及正確及安全等原則，訂
    定該專業領域內所共同認可之鑑定方法與程序—即「性能檢
    驗法」，故採「性能檢驗法」進行鑑定，惟如「性能檢驗法
    」鑑定後，發現該槍枝有瑕疵，並足以影響殺傷力之有無者
    ，如有「適用子彈」時續以「動能測試法」；如無則不續行
    鑑定。二、「非制式槍枝」於第一次送鑑時，經以「性能檢
    驗法」鑑定後確認有殺傷力者，對於再次要求續以「動能檢
    測法」實際試射鑑定者，其於裝填子彈適當者（即裝填適量
    底火、火藥及金屬彈丸等使成為適合送鑑槍枝所擊發之「適
    用子彈」之情況下，最具威力之發射動能，均可達20焦耳／
    平方公分以上，足以穿入人體皮肉層；此一事實業經實務長
    久驗證（94年底至97年4月間共測試131枝「非制式槍枝」）
    ，無需再以極高危險性之「動能測試法」進行試射鑑定，故
    該類案件之槍枝，本局將不再續行「動能測試法」之試射鑑
    定。三、「非制式槍枝」，如於第一次送鑑時以「性能檢驗
    法」鑑定後，發現材質或性能上具有相當之瑕疵，足以影響
    殺傷力之鑑判者，若有送鑑「適用子彈」時，本局將以「動
    能測試法」進行試射鑑定；惟如無「適用子彈」時，參酌國
    內其他專業鑑定機關之鑑定方法與流程，暨考量鑑定人員安
    全與鑑定標的危險間之比例原則，本局不再自行製作「適用
    子彈」來進行「動能測試法」之試射鑑定；院檢等司法機關
    再次送鑑者亦同。」，是本件扣案之槍枝經刑事局以性能檢
    驗法鑑定，結果認係由仿FN廠M1910型半自動手槍製造之槍
    枝，換裝土造金屬槍管而成，擊發功能正常，可供擊發適用
    子彈，認具殺傷力，並無發現該槍枝有瑕疵，並足以影響殺
    傷力之有無者，依上開鑑定意見及說明，是並無再以「動能
    測射法」進行試射鑑定之必要，本件扣案槍枝確實具有殺傷
    力應可認定。
(三)綜上所述，被告確有無故持有具有殺傷力之改造手槍1支及
    子彈1顆之行為，其所為上開辯解，不足採信，本件事證明
    確，被告之犯行堪以認定。案事證明確，被告犯行堪以認定
    ，應依法論科。
二、核被告甲○○所為，係犯槍砲彈藥刀械管制條例第八條第四
    項之未經許可持有改造手槍罪、第十二條第四項之未經許可
    持有子彈罪。被告以一購買行為同時取得槍枝、子彈而持有
    之，係以一行為而同時違犯前開二項罪名，為想像競合犯，
    應從一重之持有改造手槍罪處斷。爰審酌被告未經許可持有
    改造手槍、子彈之犯罪動機、目的、情節，雖未持以犯案，
    然對於社會治安及人身安全所造成潛在之危害甚鉅，惟念其
    持有前揭槍、彈之時間不長、數量非鉅，復於犯後坦承犯行
    ，態度良好等一切情狀，量處如主文所示之刑，並諭知罰金
    易服勞役折算之標準。扣案之仿FN廠1910型半自動手槍製造
    之改造手槍（含彈匣，槍枝管制編號：0000000000號  號）
    1支，經鑑定具殺傷力，屬違禁物，依刑法第三十八條第一
    項第一款規定，宣告沒收。至於鑑定過程中取樣試射之土造
    子彈1顆，已因擊發而失其違禁物之性質，故不予宣告沒收
    ，併此敘明。
據上論斷，應依刑事訴訟法第299條第1項前段，槍砲彈藥刀械管
制條例第8條第4項、第12條第4項，刑法第11條前段、第55條、
第42條第3項前段、第38條第1項第1款，判決如主文。
本案經檢察官王鑫健到庭執行職務。
中    華    民    國     97      年    8    月   26    日
                  刑事第八庭  法  官  陳德民
                              法  官  陳芃宇
                              法  官  唐于智
以上正本證明與原本無異。
如不服本判決，應於判決送達後10日內，向本院提出上訴狀。
                              書記官  黃鈴容
中    華    民    國     97      年    8    月   26    日
附錄本案論罪科刑所適用法條全文：
槍砲彈藥刀械管制條例第8條第4項：
未經許可，持有、寄藏或意圖販賣而陳列第1項所列槍枝者，處3
年以上10年以下有期徒刑，併科新臺幣700萬元以下罰金。
槍砲彈藥刀械管制條例第12條
未經許可，製造、販賣或運輸子彈者，處1年以上7年以下有期徒
刑，併科新台幣500萬元以下罰金。
未經許可，轉讓、出租或出借子彈者，處6月以上5年以下有期徒
刑，併科新台幣300萬元以下罰金。
意圖供自己或他人犯罪之用，而犯前二項之罪者，處3年以上10
年以下有期徒刑，併科新台幣700萬元以下罰金。
未經許可，持有、寄藏或意圖販賣而陳列子彈者，處5年以下有
期徒刑，併科新台幣300萬元以下罰金。
第 1 項至第 3 項之未遂犯罰之。


司法院資訊處製作；財團法人民間司法改革基金會備份。
